【裁判字號】    98,上易,796
【裁判日期】    980625
【裁判案由】    妨害名譽
【裁判全文】
臺灣高等法院刑事判決                 98年度上易字第796號
上  訴  人
即  被  告  甲○○
辯  護  人  張曼隆律師
            鄭三川律師
上列上訴人因妨害名譽案件，不服臺灣臺北地方法院97年度易字
第3708號，中華民國98年2月16日第一審判決（起訴案號：臺灣
臺北地方法院檢察署97年度偵字第21545號），提起上訴，本院
判決如下：
    主  文
原判決撤銷。
甲○○無罪。
    理  由
一、簡易判決處刑書意旨略以：甲○○與乙○○曾係東森房屋之
    同事，平日相處不睦，甲○○竟意圖散布於眾，於民國96年
    9 月至11月間之某日晚上10時許，以電話向乙○○住在臺北
    市○○區○○街71巷22號2樓之朋友丙○○，不實傳述「乙○○半夜打電話要其男友陳昭榮到家裡陪乙○○，乙○○是
    一個會搶別人男友的人，是很亂來的女孩子」等語，足以毀
    損乙○○之名譽云云。
二、按犯罪事實應依證據認定之，無證據不得認定犯罪事實，刑
    事訴訟法第154條第2項定有明文。此所謂認定犯罪事實之證
    據，係指足以認定被告確有犯罪行為之積極證據而言，該項
    證據自須適合於被告犯罪事實之認定，始得採為斷罪資料；
    如未發現相當證據，或證據不足以證明，自不能以推測或擬
    制之方法，以為裁判之基礎，最高法院著有29年上字第3105
    號、40年台上字第86號判例可資參照。
三、檢察官聲請簡易判決處刑及原審認定被告犯罪無非以：本件
    犯罪事實，業據告訴人指訴綦詳，並經證人丙○○於原審審
    理時證實之，是被告所辯，查與證人所證不合，且其所辯並
    未向證人指摘起訴書所載之言語一節，衡諸常情，被告與告
    訴人間確因男女感情問題產生嫌隙，與證人通聯時，自不可
    能不提及雙方間隙始末，參以被告亦自承曾與證人談及關於
    陳昭榮之事，至徵被告確有前揭犯行要係可信無疑，其於審
    理時空言否認，核屬卸責之詞，委無足取等為其論據。
四、訊據上訴人即被告甲○○堅決否認有右揭犯行，辯稱：證人
    丙○○之證詞與告訴人之指訴矛盾，不足採信，且原審所採
    證詞為證人自行推測之詞，不得作為證據等語。
五、經查：
  (一)被告始終否認有妨害名譽之犯行。
  (二)證人丙○○及被告就被告是否撥打證人丙○○之手機一事，
    供述歧異（見偵查卷第23頁、本院審理筆錄第8頁）。證人
    雖言被告知其手機號碼，然此為被告否認，被告供稱其所撥
    打之號碼為告訴人之號碼，僅由證人接聽，非撥打證人之行
    動電話。又被告雖曾主動聯絡證人，但其僅為回電於證人，
    且所言並非如告訴人所述。
  (三)檢察官及告訴人以被告打電話向證人丙○○傳述「乙○○半
    夜打電話要其男友陳昭榮到家裡陪乙○○，乙○○是一個會
    搶別人男友的人，是很亂來的女孩子」等語，足以毀損乙○○之名譽，為被告有罪之請求。然證人於97年10月29日偵查
    中係證述，被告於電話表示「乙○○半夜打電話給陳昭榮，
    要陳昭榮去她家陪她」，然被告堅詞弗承其事，復無確據足
    資佐證，尚難憑採。
  (四)末按，檢察官就被告犯罪事實，應負舉證責任，並指出證明
    之方法，刑事訴訟法第161條第1項定有明文。因此，檢察官
    對於起訴之犯罪事實，應負提出證據及說服之實質舉證責任
    。倘檢察官所提出之證據，不足為被告有罪之積極證明，或
    其闡明之證明方法，無從說服法院以形成被告有罪之心證，
    基於無罪推定之原則，自應為被告無罪判決之諭知。參照前
    開論述，檢察官此部分所提出之各項證據，顯尚有諸多合理
    性懷疑之存在，而未達於通常一般人均不致於有所懷疑，而
    得確信為真實之程度，自不足以說服法院形成被告有罪之心
    證。依「罪證有疑、利於被告」之證據法則，即不得遽為不
    利於被告之認定。
六、綜上所述，本案被告辯稱並無妨害名譽，尚非虛妄應堪信實
    ，公訴人所舉證據，尚不足證明被告有何妨害名譽之犯行，
    此外，復查無其他積極證據，足認被告有何公訴人所指之犯
    行，本件不能證明被告犯罪。原審未予詳察，遽為被告有罪
    之判決，容有未洽，被告上訴意旨否認犯罪指摘原判決不當
    ，為有理由，應由本院將原判決撤銷，改為被告無罪之諭知
    。
據上論斷，應依刑事訴訟法第369條第1項前段、第364條、第301
條第1項前段，判決如主文。
本案經檢察官田炳麟到庭執行職務。
中    華    民    國    98    年    6    月    25    日
                      刑事第十庭審判長法  官  楊炳禎
                                      法  官  朱光仁
                                      法  官  陳春秋
以上正本證明與原本無異。
不得上訴。
                                      書記官  阮桂芳
中    華    民    國    98    年    6     月    25    日


司法院資訊處製作；財團法人民間司法改革基金會備份。
